【裁判字號】    98,簡上,703
【裁判日期】    980929
【裁判案由】    妨害自由
【裁判全文】
臺灣高雄地方法院刑事判決             98年度簡上字第703號
上  訴  人
即  被  告  丙○○
                      之3
上列上訴人因妨害自由案件，不服本院高雄簡易庭於民國98年5
月15日以97年度審簡字第7586號所為之第一審刑事簡易判決（檢
察官聲請簡易判決處刑案號：97年度偵字第4505號），提起上訴
，本院管轄之第二審合議庭判決如下：
    主  文
上訴駁回。
    事  實
一、丙○○因需錢週轉，透過楊均崚認識施宏岷、乙○○夫妻，
    施宏岷夫妻即帶丙○○至商店以刷卡換現金之方式獲取現金
    ，並抽取其中2 成佣金後，再將剩餘款項交給丙○○，然施
    宏岷暗中取走丙○○約新臺幣（下同）26萬元款項不還，丙○○為取回上開款項，便透過友人己○○介紹，委請討債業
    者丁○○出面處理。丙○○、丁○○2 人乃共同基於妨害自
    由之犯意聯絡，於民國96年8 月1 日晚間8 時許，先由丙○○與己○○在高雄市○○區○○路、民生路口之「高雄牛乳
    大王」店內與施宏岷夫妻及楊均崚協商，因雙方協商不成，
    丙○○隨即通知丁○○到場處理；約半小時後，丁○○至「
    高雄牛乳大王」，便要求施宏岷夫妻至店外騎樓座位商談，
    雙方斡旋時一言不合，丁○○突然動手毆打施宏岷，使之受
    有眼球挫傷、角膜缺損之傷害（傷害部分未於法定告訴期間
    內提出告訴），丁○○並揚言若不還錢，就要將施宏岷押回
    公司，施宏岷為保護乙○○及楊均崚，迫於無奈，只得將其
    高雄市農會之提款卡交由楊均崚代其至附近提款機領取8 萬
    元。詎丙○○、丁○○仍不滿足，又要求施宏岷持信用卡至
    商店刷卡換現金，即由無犯意聯絡之己○○駕車載送施宏岷
    至高雄市○○區○○路之「家樂福大賣場」，以刷卡3 萬8
    千元2 次方式，換取現金7 萬元；嗣楊均崚、施宏岷陸續返
    回「高雄牛乳大王」後，各將8 萬元、7 萬元交由丁○○轉
    交予丙○○，2 人方善罷干休。
二、案經施宏岷、乙○○訴由高雄市政府警察局甲○○○分局報
    告臺灣高雄地方法院檢察署檢察官聲請簡易判決處刑。
    理  由
壹、程序部分：
    按被告以外之人於審判外之陳述，雖不符前4 條（即刑事訴
    訟法第159 條之1 至之4） 之規定，而經當事人於審判程序
    同意作為證據，法院審酌該言詞陳述或書面陳述作成時之情
    況，認為適當者，亦得為證據。當事人、代理人或辯護人於
    法院調查證據時，知有第159 條第1 項不得為證據之情形，
    而未於言詞辯論終結前聲明異議者，視為有前項之同意，刑
    事訴訟法第159 條之5 定有明文。經查，檢察官、被告丙○○於本院言詞辯論終結前，就本判決所引用下列各項屬於審
    判外陳述之證據，知有第159 條第1 項不得為證據之情形，
    均未聲明異議，且本院審酌該證據作成情況均無不適當之情
    形，是依上開規定，認得作為本案證據。
貳、實體部分：
一、訊據上訴人即被告丙○○（下稱被告）固坦承有於96年8 月
    1 日晚間，在己○○陪同下，與告訴人施宏岷、乙○○及楊
    均崚共同在高雄牛乳大王店內，商討辦理房貸及欠款返還事
    宜，因協商不成，又覺得告訴人施宏岷在騙人，便聯絡己○○之友人到場協助，過不久丁○○等人隨即進入高雄牛乳大
    王；告訴人施宏岷後來委託楊均崚去提款8 萬元，並至家樂
    福刷卡換得現金7 萬元，再將15萬元交給伊等之事實，惟矢
    口否認有何強制犯行，辯稱：伊不認識丁○○，丁○○雖為
    己○○之友人，但伊並未委託丁○○處理伊與告訴人施宏岷
    夫妻間之債務問題，案發時丁○○之行為與伊無關，伊更未
    與丁○○有強制行為之犯意聯絡云云。經查：
  (一)被告為處理與告訴人施宏岷間之債務問題，於96年8 月1日
    ，打電話透過楊均崚，與告訴人施宏岷夫妻相約在高雄牛乳
    大王見面，先由被告、己○○與告訴人2 人協商，約半小時
    後，丁○○與數名男子進入該店內，並請告訴人施宏岷移駕
    至店外騎樓商議，因雙方意見不合，丁○○等人與告訴人施
    宏岷發生拉扯，丁○○便動手毆打告訴人施宏岷，並揚言若
    不還錢，就要將告訴人施宏岷押回公司，告訴人施宏岷遂將
    其高雄市農會之提款卡交由楊均崚前往附近之自動櫃員機提
    領8 萬元，丁○○再命告訴人施宏岷前往家樂福大賣場，以
    刷卡3 萬8 千元2 次方式，換取現金7 萬元，嗣施宏岷、楊
    均崚返回高雄牛乳大王後，由被告取得上開8 萬及7 萬元（
    共計15萬元）等情，為被告所自承（見院二卷第28、29頁）
    ，核與告訴人即證人施宏岷、乙○○及證人楊均崚、己○○
    於偵查及本院審理中之具結證述相符（見偵二卷第15至19、
    64 至70 、77至80頁）；復有通聯調閱查詢單2 份、監視器
    翻拍照片18張、信用卡刷卡簽帳單2 紙、高雄市農會存摺明
    細、國軍左營總醫院附設民眾診療服務處診斷證明書各1 紙
    等件在卷可稽（見警卷第51、75頁；偵一卷第22至38頁），
    足見是丁○○於上開時、地，確有對告訴人施宏岷、乙○○
    施加強暴、脅迫行為，使告訴人2 人被迫以提款及刷卡換現
    金方式交付被告15萬元之事實，堪以認定。
  (二)被告雖辯稱：伊並未委請丁○○處理債務，丁○○當時之行
    為與伊無關云云。惟查，證人己○○於偵訊時具結證稱：於
    96年7 、8 月間，告訴人施宏岷數度帶伊與被告至大賣場刷
    卡換現金，告訴人施宏岷有抽成及扣除代辦費，後來被告覺
    得受騙，想看報紙找人幫忙將錢拿回來，伊就將陳益生之電
    話交給被告，請被告自行聯絡；丁○○當晚會到高雄牛乳大
    王，是因伊事先跟陳益生的老婆聊這件事，後來被告在領錢
    過程中，有叫陳益生他們過來；當時告訴人施宏岷要逼伊簽
    買房子之文件，加上告訴人2 人又不還錢，才請陳益生過來
    了解等語（見偵二卷第18、19、68至70頁）；共犯即證人丁○○於本院審理時亦具結證稱：伊去高雄牛乳大王的前幾天
    ，有聽到己○○跟陳益生提到被告被騙的事情，他們在聊，
    伊在旁邊聽，詳情伊不知道；當天伊接到陳益生之電話，說
    己○○說告訴人施宏岷又要拿10萬元，好像被騙，伊才去現
    場關心等語（見院二卷第52至55頁）。是依證人己○○、丁○○之上開證述，可知被告為向告訴人2 人索討欠款，確有
    事前透過己○○之介紹，而委請討債業者丁○○等人於上開
    時、地，到場向告訴人施宏岷、乙○○討債無疑。
  (三)證人己○○於本院審理時雖翻異前詞，改稱：當天是「伊」
    傳簡訊給朋友陳益生，問他有沒有空可以過來一下，伊沒有
    與丁○○聯絡云云（見院二卷第49至51頁）。然查，證人己○○於偵訊時已具結證稱：被告想找人幫忙向告訴人施宏岷
    將錢拿回來，伊就將陳益生之電話交給被告；當時是被告通
    知陳益生等人到場等語，已如前述，足見證人己○○之供述
    ，顯有前後不一之瑕疵，則其所供被告並未委請丁○○處理
    債務乙節，是否可採，誠值懷疑。況被告於警詢時亦自承：
    當天是伊找討債公司幫忙向告訴人施宏岷要錢，該討債公司
    人員與伊言明，抽佣金額為實際收取金額之三分之一，所以
    伊委託他們處理這件債務，伊付給他們新臺幣5 萬元；伊與
    陳益生以往並不認識，是伊要求討債公司人員稱他們是伊的
    親人；當時伊有以簡訊方式通知討債公司人員到該木瓜牛奶
    店，幫伊處理後來所刷的卡債，因伊覺得被騙了等語（見警
    卷第7 至12頁）；被告於偵訊時又供稱：己○○有跟她的朋
    友（指陳益生等人）提到伊的事情，他們認為告訴人施宏岷
    等人有可能是在詐騙伊等的錢；當時伊以己○○之手機發簡
    訊過去，簡訊內容就是說告訴人施宏岷等人又要騙己○○簽
    房地契，對方說如果不方便講話，就回答是、或不是，後來
    對方問伊是不是還在高雄牛乳大王，伊就回說是，之後有一
    群人就進入高雄牛乳大王店等語（見偵二卷第66、67頁）。
    益徵共犯丁○○應係事前接受被告之委託，並於上開時間輾
    轉透過陳益生之聯繫，始前往高雄牛乳大王，協助被告向告
    訴人施宏岷、乙○○討債無訛。是被告上開所辯，顯屬事後
    卸責之詞，不足採信。
  (四)證人施宏岷於本院審理時雖具結證稱：丁○○押伊去領錢時
    ，被告只在旁邊默默看，沒有任何言語、行為，都是丁○○
    作主的等語（見院二卷第57頁）。但本院衡以被告於案發前
    即委請討債業者丁○○協助對告訴人施宏岷夫妻討債，丁○○亦係在被告發手機簡訊通知陳益生後，始前往高雄牛乳大
    王；且告訴人施宏岷以提款及刷卡換現金方式所取得之15萬
    元，均由被告取走之事實，亦為被告所肯認（見院二卷第29
    頁），足見被告確為本件強制犯行之獲益者。況證人丁○○
    於本院審理時具結證稱：伊與告訴人施宏岷談貸款的事時，
    被告站在旁邊聽，被告講到抽佣的事，說她不想要貸款，希
    望告訴人施宏岷還錢給她；伊打告訴人施宏岷時，被告站在
    旁邊跟著走，伊沒有聽到有人阻止伊等語（見院二卷第53、
    54頁），足徵於丁○○對告訴人2 人施加強暴、脅迫時，被
    告全程在場，且被告並未阻止丁○○以暴力方式討債，則被
    告應有認許丁○○對告訴人2 人為強制行為之意。從而，被
    告於上開時、地，縱未動手對告訴人施宏岷、乙○○施加強
    制行為，仍應認被告與丁○○有強制行為之犯意聯絡。
  (五)綜上所述，本案事證明確，被告所辯顯屬事後卸責之詞，不
    足採信。被告所犯強制犯行，足堪認定，應予依法論科。
二、核被告所為，係犯刑法第304 條第1 項之強制罪。被告與丁○○就上開強制犯行，有犯意聯絡及行為分擔，應論以共同
    正犯。又被告與丁○○以一行為同時使告訴人2 人行無義務
    之事，係想像競合犯，應依刑法第55條規定，從一重處斷。
    原審以被告罪證明確，依刑法第304 條第1 項、第28條、第
    55條、第41條第1 項前段，刑法施行法第1 條之1 等規定，
    並審酌被告因與告訴人施宏岷、乙○○有債務糾紛，不思以
    正當管道解決，竟夥同共犯丁○○以強暴、脅迫方式遂其討
    債之目的，實有不該，及其犯罪之動機、目的、所施用之手
    段、告訴人所受損害等一切情狀，量處有期徒刑3 月，並諭
    知如易科罰金，以新臺幣1,000 元折算1 日之標準。經核認
    事用法均無違誤，量刑亦稱妥適。被告上訴意旨否認與丁○○有強制行為之犯意聯絡云云，指摘原判決不當，並無理由
    ，應予駁回。
據上論斷，應依刑事訴訟法第455 條之1 第1 項、第3 項、第36
8 條，判決如主文。
本案經檢察官戊○○到庭執行職務。
中    華    民    國    98    年    9     月    29    日
                  刑事第二庭  審判長法  官  吳進寶
                                    法  官  施盈志
                                    法  官  羅立德
以上正本證明與原本無異。
不得上訴。
中    華    民    國    98    年    9     月    29    日
                                    書記官  賴朱梅
附錄本案論罪科刑法條全文：
刑法第304條：
以強暴、脅迫使人行無義務之事或妨害人行使權利者，處3 年以
下有期徒刑、拘役或3百元以下罰金。
前項之未遂犯罰之。


司法院資訊處製作；財團法人民間司法改革基金會備份。
